【裁判字號】    99,上易,32
【裁判日期】    990325
【裁判案由】    毀棄損壞
【裁判全文】
臺灣高等法院臺南分院刑事判決          99年度上易字第32號
上  訴  人
即  被  告  甲○○
上列上訴人因毀棄損壞案件，不服臺灣嘉義地方法院98年度易字
第187號中華民國98年12月10日第一審判決（起訴案號：臺灣嘉
義地方法院檢察署98年度偵字第2816號），提起上訴，本院判決
如下：
    主  文
上訴駁回。
甲○○緩刑貳年，緩刑期間付保護管束，並自判決確定之日起壹
年內，向檢察官所指定之公益團體、地方自治團體或社區提供壹
佰貳拾小時之義務勞務。
    事  實
一、緣甲○○於民國（下同）90年間，向其姪乙○○借用嘉義縣
    水上鄉下寮村下寮117號之房屋居住，直至95年間乙○○意
    欲出售該屋，始要求甲○○搬離上址交還該屋，甲○○均置
    之不理。嗣乙○○於97年間向臺灣嘉義地方法院訴請甲○○
    遷讓該屋獲勝訴判決確定，並聲請該院強制執行，於97年10
    月14日發函通知甲○○應於97年12月2日上午10時前遷離該
    屋。然甲○○竟基於毀損他人物品之犯意，於知悉應遷移該
    屋後之97年11月16日前某日，將2條毛巾以浴廁短刷強行塞
    入該屋1樓之廁所馬桶內，致使馬桶無法沖水而不堪使用；
    另以不詳方法，將1樓通往2樓之樓梯鐵欄杆扶手拆除而毀損
    之，足以生損害於乙○○。
二、案經乙○○訴由臺灣嘉義地方法院檢察署檢察官偵查起訴。
    理  由
甲、程序方面：
    本件卷附之供述及非供述證據，被告甲○○於本院準備程序
    中，表示同意有證據能力（詳本院卷第18頁），且本院審酌
    各該證據作成之情況，並無程序違法或有何意思不自由情形
    ，且與本案待證事實間復具有相當之關聯性，復經原審及本
    院於審判期日就上開證據依法進行提示、調查、辯論，故依
    刑事訴訟法第159條之5第1項規定，認有證據能力，合先敘
    明。至於被告雖爭執照片未經其同意而拍攝等情，惟照片非
    屬傳聞證據，不在證據排除之範圍，且又無其他排除該項證
    據之規定，尚難認為照片無證據能力。
乙、實體方面：
一、訊據被告甲○○矢口否認前揭犯行，辯稱：我進去住的時候
    樓梯扶手就沒有了，有證人吳來興可證；有關馬桶阻塞並不
    是我做的，如果我有意要破壞的話，就直接將馬桶敲壞就好
    了，我又何必去塞毛巾，何況塞毛巾的話，只要拉起來就好
    了，何來毀損；我在法院通知搬遷期日之前就已經搬走了，
    且我搬離的隔天，告訴人就馬上更換鑰匙。因而無法進入屋
    內，不可能破壞。她是欠我的錢不還我，故意來告我的。我
    是借給她五十萬元，是先借三十萬元，再借二十萬元，本來
    說二十萬元要給我利息，但是後來也沒有給付利息，後來她
    有還給我二十萬元，三十萬元的部分當初是說好抵房租，不
    收利息。我將二十萬元之本票還給她，另外還有一筆三十萬
    元的債務沒有清償，我身上還有一張三十萬元的本票，我已
    經向法院聲請裁定。故係以借款所生之利息充抵租金，告訴
    人並非無償提供房屋給被告居住云云。經查：
  (一)被告甲○○於90年間起借住於告訴人乙○○所有嘉義縣水上
    鄉下寮村下寮117號之房屋，嗣於97年11月16日搬離後，該
    房屋1樓之廁所馬桶無法沖水而不堪使用，且1樓通往2樓之
    樓梯鐵欄杆扶手被拆除等情，業為被告所不爭執，且有照片
    可稽(97年度他字第1727號卷第9頁、12頁)。又經臺灣嘉義
    地方法院檢察署檢察事務官到場實施勘驗，勘驗結果為：「
    1.編號3：其馬桶已拆解擱置，一旁有2條毛巾及浴廁用刷子
    1支，其毀損係人為破壞，2.編號5：1樓無欄杆，1樓通往2
    樓處留有部分扶手，扶手有切斷痕，其毀損係人為破壞。」
    有勘驗筆錄1份附卷(97年度交查字第2103號卷第44頁至第53
    頁)可參，足見被告甲○○借住之前揭房屋於被告【搬離後
    】，發現1樓之廁所馬桶內有2條毛巾以浴廁短刷強行塞入致
    使馬桶無法沖水而不堪使用，又1樓通往2樓之樓梯鐵欄杆扶
    手業經拆除等情，應堪認定。
  (二)而被告於借住前揭房屋期間，95年及96年間該房屋內前揭廁
    所馬桶及1樓通往2樓之樓梯鐵欄杆扶手均尚屬完好，亦有證
    人即台糖房屋仲介專員林榮壽證稱：我在95年9月間去看房
    子時，當時任職台糖房屋仲介專員；我看門口、1樓、2樓全
    部房間，3樓當時因被告表示，他兒子沒有在家，門鎖住，
    所以沒有進入。而照片3：馬桶是可用的。照片6：1到3樓的
    鐵欄杆扶手是完整的(97年度交查字第2103號卷第23頁、原
    審卷第68頁至第69頁)。大立房屋仲介公司行銷人員張素碧
    亦證稱：96年1月間，因為我們公司承接乙○○房屋買賣案
    ，我去過2次，第1次是在96年1月我和同事先去看房子的內
    裝，當時有仔細看完房子全貌，包括1到3樓，當時雖有拍照
    但現已沒有留存，第2次是在96年2月我帶客人去看房子。而
    照片3：馬桶完好；照片6：1到3樓都有完整的紅色手扶梯，
    我有扶著上樓(97年度交查字第2103號卷第35頁至第36頁、
    原審卷第66頁至第67頁)。亦足以證明被告於【居住期間】
    ，房屋內廁所馬桶及1樓通往2樓之樓梯鐵欄杆扶手均完好。
    而被告雖辯稱1樓通往2樓之樓梯鐵欄杆扶手，其於90年間居
    住時即已無樓梯鐵欄杆扶手云云，並聲請傳訊證人吳來興以
    證明之，經吳來興到庭證稱其曾至前揭被告住處，而當時即
    已經沒有樓梯鐵欄杆扶手，且於17、18年前即已沒有等情(
    原審卷第101頁至第102頁)。故前揭證人間證稱之事實存有
    矛盾之情形，本院認為證人台糖房屋仲介專員林榮壽及大立
    房屋仲介公司行銷人員張素碧之證詞較具可信性，蓋其等係
    專門從事房屋行銷買賣為業，對於承接之房屋當會仔細觀察
    及紀錄，且該二位證人之證詞吻合，反觀證人吳來興之證詞
    ，觀察其記憶模糊，且與被告尚有三親等旁系血親之關係，
    其證詞應係迴護被告之詞，不足採信。
  (三)而據證人即告訴人乙○○指訴稱甲○○在90年間向其借用前
    揭房屋居住，其於95年10月2日要求搬遷，但甲○○置之不
    理，其於97年訴請臺灣嘉義地方法院返還房屋之訴，於97年
    6月30日獲勝訴判決，並聲請該院強制執行，而甲○○於97
    年11月16日就自行搬離上開房屋，其於97年11月21日前往上
    開房屋查看，發現房屋遭甲○○嚴重毀損破壞等情(97年度
    交查字第2103號卷第7頁至第8頁、原審卷第71頁至第72頁)
    。此外復有臺灣嘉義地方法院97年度嘉簡字第445號民事判
    決、同院嘉義簡易庭判決確定證明書、臺灣嘉義地方法院執
    行命令各1份(97年度他字第1727號卷第4頁至第6頁)可稽，
    亦足證告訴人所述非虛。另證人即水電工朱聘棠亦證稱：我
    一共去過2次，2次都是乙○○帶我去，日期大約是97年11月
    底，接連著前後2天。因從事水電業，乙○○帶我進去該址
    ，查看該屋水電有無問題。我見到馬桶時，就先看到1支馬
    桶刷插在馬桶裡面，我以沖水方式試驗，發現馬桶不通，依
    我的專業我判斷是被不明物堵住，所以我就把馬桶拆開，才
    發現裡面被塞了2條毛巾。此外1樓至2樓之扶手亦已不見。
    (97年度交查字第2103號卷第39頁至第40頁、原審卷第69頁
    至第71頁)。足見上揭房屋於原審法院97年10月14日通知應
    搬離（否則將於97年12月2日強制執行）後至97年11月16日
    搬離前遭毀損，致被告搬離後，告訴人乙○○帶同水電工朱
    聘棠前往檢查時，房屋廁所馬桶內有2條毛巾以浴廁短刷強
    行塞入致使馬桶無法沖水而不堪使用，又1樓通往2樓之樓梯
    鐵欄杆扶手業經拆除。
  (四)被告雖辯稱其於97年11月16日搬離後，告訴人業已換鎖，因
    而無法進入屋內，不可能破壞云云。惟查，被告於97年11月
    16 日搬離前揭房屋後，告訴人即於97年11月21日帶同水電
    工朱聘棠前往該房屋查看，而當時被告並未交付房屋鑰匙，
    其見電動門未全部關閉，因而以爬行之方式穿越狹小空隙，
    進入後再打開電動門，亦有證人即告訴人乙○○之證述可稽
    (原審卷第73頁)，足見該房屋於被告搬離後應無人進入，蓋
    如果有人進入房內，並破壞房內物品，但於出去時將電動門
    關至狹小空隙而以爬行之方式外出，顯難符合常理。被告所
    辯不足採信。而從前揭證人之證述，被告於居住期間房屋1
    樓之廁所馬桶及1樓通往2樓之樓梯鐵欄杆扶手均完好，被告
    搬離後即已毀損，且無證據顯示有人進入破壞，因而前揭毀
    損行為顯係被告所為，應堪認定。
  (五)被告雖辯稱：她是欠我的錢不還我，故意來告我的。我是借
    給她五十萬元，是先借三十萬元，再借二十萬元，本來說二
    十萬元要給我利息，但是後來也沒有給付利息，後來她有還
    給我二十萬元，三十萬元的部分當初是說好抵房租，不收利
    息。我將二十萬元之本票還給她，另外還有一筆三十萬元的
    債務沒有清償，我身上還有一張三十萬元的本票，我已經向
    法院聲請裁定云云，並提出系爭面額三十萬元的本票一張閱
    後無訛發還，且經本院調閱臺灣嘉義地方法院97年度司票字
    第642號民事裁定無訛，雖告訴人乙○○經本院傳喚到庭結
    證後稱：我只有借三十萬元，且有付二分利，即每月利息六
    千元，但已經還二十萬元云云，與被告上開所辯各執一詞，
    則縱然被告此部分所辯屬實，亦無礙前開被告毀損行為之認
    定，至為灼然。
  (六)綜上所述，被告前揭所辯，顯係事後卸責之詞，不足採信，
    本件事證明確，被告上開毀損犯行堪以認定。
二、核被告甲○○所為，係犯刑法第354條之毀損他人物品罪。
    原審以被告罪證明確，適用刑法第354條、第41條第1項前段
    ，刑法施行法第1條之1第1項、第2項前段，並審酌被告借住
    告訴人之房屋，於告訴人要求搬離不予搬離，經告訴人訴請
    原審法院取得勝訴判決聲請強制被告遷離時，竟於搬離時毀
    損房屋內1樓之廁所馬桶及拆除1樓通往2樓之樓梯鐵欄杆扶
    手，犯後猶不知悔改，意圖卸責，且與告訴人尚未達成和解
    等一切情狀，量處有期徒刑五月，並諭知易科罰金之折算標
    準，認事用法，核無不合，量刑亦堪認妥適。被告上訴意旨
    仍執陳詞，否認犯行，指摘原判決認事用法不當，尚非有理
    由，應予駁回。
三、查被告未曾因故意犯罪受有期徒刑以上刑之宣告，有臺灣高
    等法院被告前案紀錄表附卷可參，且與告訴人間尚有前開借
    貸之債務糾紛尚未完全解決，是本院認被告經此偵審程序教
    訓，應知警惕諒無再犯之虞，所宣告之刑以暫不執行為適當
    ，爰諭知緩刑2年，並於緩刑期間交付保護管束，且自判決
    確定之日起1年內，向檢察官所指定之公益團體、地方自治
    團體或社區提供120 小時之義務勞務，以勵自新。
據上論斷，應依刑事訴訟法第368條，刑法第74條第1項第1款、
第2項第5款、第93條第1項第2款，判決如主文。
本案經檢察官范文豪到庭執行職務。
中    華    民    國    99    年    3     月    25    日
                  刑事第七庭  審判長法  官  李文福
                                    法  官  顏基典
                                    法  官  陳顯榮
以上正本證明與原本無異。
不得上訴。
                                    書記官  劉岳文
中    華    民    國    99    年    3     月    25    日
附錄：論罪科刑法條全文
刑法第354條：
毀棄、損壞前二條以外之他人之物或致令不堪用，足以生損害於
公眾或他人者，處2年以下有期徒刑、拘役或5百元以下罰金。

司法院資訊處製作；財團法人民間司法改革基金會備份。
